【裁判字號】    98,台上,1117
【裁判日期】    980625
【裁判案由】    排除侵害等
【裁判全文】
最高法院民事裁定            九十八年度台上字第一一一七號
上  訴  人  美商．蘋果股份有限公司（APPLE INC.）
法定代理人  甲○○○○ ○○○○
訴訟代理人  陳和貴律師
            吳婷婷律師
            楊敏玲律師
上  訴  人  茂嘉科技股份有限公司
法定代理人  乙○○
訴訟代理人  張澤平律師
上列當事人間請求排除侵害等事件，兩造對於中華民國九十七年
一月二十九日台灣高等法院第二審判決（九十六年度上字第一八
五號），各自提起上訴，本院裁定如下：
    主  文
兩造上訴均駁回。
第三審訴訟費用由兩造各自負擔。
    理  由
按上訴第三審法院，非以原判決違背法令為理由，不得為之。又
提起上訴，上訴狀內應記載上訴理由，表明原判決所違背之法令
及其具體內容，暨依訴訟資料合於該違背法令之具體事實；其依
民事訴訟法第四百六十九條之一規定提起上訴者，並應具體敘述
為從事法之續造、確保裁判之一致性或其他所涉及之法律見解具
有原則上重要性之理由。同法第四百六十七條、第四百七十條第
二項定有明文。而依同法第四百六十八條規定，判決不適用法規
或適用不當者，為違背法令；依同法第四百六十九條規定，判決
有該條所列各款情形之一者，為當然違背法令。是當事人提起上
訴，如以同法第四百六十九條所列各款情形為理由時，其上訴狀
或理由書應表明該判決有合於各該條款規定情形之具體內容，及
係依何訴訟資料合於該違背法令之具體事實。如依同法第四百六
十八條規定，以原判決有不適用法規或適用法規不當為理由時，
其上訴狀或理由書應表明該判決所違背之法令條項，或有關判例
、解釋字號，或成文法以外之習慣或法理等及其具體內容，暨係
依何訴訟資料合於該違背法令之具體事實，並具體敘述為從事法
之續造、確保裁判之一致性或其他所涉及之法律見解具有原則上
重要性之理由。上訴狀或理由書如未依上述方法表明，或其所表
明者與上開法條規定不合時，即難認為已合法表明上訴理由，其
上訴自非合法。本件兩造對於原判決關於其敗訴部分各自提起上
訴，雖均以該判決違背法令為由，惟核其上訴理由狀所載內容，
無非均係就原審取捨證據、認定事實之職權行使，指摘其為不當
，而非表明該判決所違背之法令及其具體內容，暨依訴訟資料合
於該違背法令之具體事實；關於依民事訴訟法第四百六十九條之
一規定提起上訴部分，尤未具體敘述為從事法之續造、確保裁判
之一致性或其他所涉及之法律見解具有原則上重要性之理由，難
認其已合法表明上訴理由。依首揭說明，應認其上訴為不合法。
又原審已依上訴人美商．蘋果股份有限公司（下稱美商蘋果公司
）之聲明，判命對造上訴人茂嘉科技股份有限公司（下稱茂嘉公
司）不得自己或使第三人製造、販賣、運送、輸出、輸入使用如
第一審判決附件（下稱附件）二圖片３所示商品，並不得就該商
品於網路、報章雜誌或任何傳播媒體為廣告，散佈商品說明書、
價目表、商品目錄，為商品說明會、展覽會及其他一切推廣促銷
行為，該部分自屬有利美商蘋果公司之判決，乃美商蘋果公司因
其依公平交易法第二十條第一項第一款及第二十四條規定為該項
請求，原審認不構成前者，而依後一法條而為判決，即對原判決
該理由部分表示不服，於法自有未合。又美商蘋果公司於第一審
陳明其請求排除侵害之標的，包括任何顏色之相同或近似於系爭
「iPod Shuffle」數位音樂隨身碟產品（下稱Ａ商品，見一審卷
(四)一六六頁），第一審判決對於白色以外其他設色商品部分之請
求，亦於理由中說明其不可採（見該判決一六頁倒數第六行以下
）；及至原審，美商蘋果公司明確就白色以外其他設色之商品為
聲明，則原審依其聲明而為判決，自難謂係訴外裁判。茂嘉公司
指原判決違背民事訴訟法第三百八十八條規定云云，未免誤會。
再事業違反公平交易法之規定，致有侵害他人權益之虞者，他人
即得請求防止之，此觀公平交易法第三十條規定自明。茂嘉公司
生產之「Super Shuffle 」數位隨身碟（白色），經第一審判決
認定其侵害Ａ商品之表徵，違反公平交易法第二十條第一項第一
款規定，就該部分判決美商蘋果公司勝訴確定；而原審既認生產
與Ａ商品外觀相同之其他設色之商品，亦足以影響交易秩序而違
反公平交易法第二十四條規定，則其命茂嘉公司不得自己或使第
三人就相同或近似於全體白色以外其他設色之Ａ商品為製造等行
為，自合於上開公平交易法之規定；此與茂嘉公司實際上有無生
產白色以外其他設色之Ａ商品，尚屬無涉。另原審既比較兩造商
品之外觀，認茂嘉公司部分商品雖不致與Ａ商品混淆，但係惡意
或不當仿襲，足以影響交易秩序，則就該部分，原審認茂嘉公司
違反公平交易法第二十四條規定，亦不違背法令。至於原判決理
由記載「茂嘉公司生產白色以外其他設色之Ａ產品」等語，及述
及經濟日報報導之內容如何，其當否尚不影響判決結果，均附此
敘明。
據上論結，本件兩造上訴均為不合法。依民事訴訟法第四百八十
一條、第四百四十四條第一項、第九十五條、第七十八條，裁定
如主文。
中    華    民    國  九十八  年    六    月  二十五  日
                      最高法院民事第一庭
                          審判長法官  蕭  亨  國
                                法官  葉  勝  利
                                法官  高  孟  焄
                                法官  許  澍  林
                                法官  許  正  順
      本件正本證明與原本無異
                                      書  記  官
中    華    民    國  九十八  年    七    月    七    日
                                                      K


司法院資訊處製作；財團法人民間司法改革基金會備份。
